ACORDAO-COMPLETO-2410820

ACÓRDÃO 5837/2020 ATA 15/2020 - PRIMEIRA CÂMARA

VISTOS, relatados e discutidos estes autos de representação formulada pelo Tribunal de Contas do Estado do Mato Grosso sobre possíveis irregularidades na execução dos Convênios 163/2007 (Siafi 600801) e 413/2008 (Siafi 638127) , firmados no âmbito do Programa Rede Cidadã, entre a Secretaria Nacional de Segurança Pública, do Ministério da Justiça e Segurança Pública, e a Secretaria de Estado de Justiça e Segurança Pública, do Governo do Mato Grosso;
ACORDAM os Ministros do Tribunal de Contas da União, reunidos em sessão da Primeira Câmara, diante das razões expostas pelo relator, em: 
9.1. conhecer da presente representação, por satisfeitos os requisitos de admissibilidade ditados pelos arts. 235 e 237, inciso IV do Regimento Interno deste Tribunal, para no mérito considerá-la improcedente;
9.2. dar ciência desta deliberação ao representante e à Assessoria Especial de Controle Interno do Ministério da Justiça e Segurança Pública;
9.3. arquivar o presente processo.

Representação do TCE-MT acerca de supostas irregularidades na utilização de verba federal destinada a aquisição de vale transporte para atender o Projeto Rede Cidadã.

Primeira Câmara

Governo do Estado de Mato Grosso.

3. Interessados/Responsáveis: não há.

13.1. Ministros presentes: Benjamin Zymler (na Presidência), Walton Alencar Rodrigues (Relator), Bruno Dantas e Vital do Rêgo.
13.2. Ministros-Substitutos presentes: Augusto Sherman Cavalcanti e Weder de Oliveira.

WALTON ALENCAR RODRIGUES

Adoto, como relatório, a instrução da Secretaria de Controle Externo da Defesa Nacional e da Segurança Pública (peças 34-36) :
INTRODUÇÃO
1. Cuidam os autos de representação apresentada pelo Tribunal de Contas do Estado do Mato Grosso (TCE-MT) , a respeito de possíveis irregularidades ocorridas nos Convênios 163/2007 e 413/2008, registrados no Sistema Integrado de Administração Financeira (Siafi) sob os números 600801 (peça 4, p. 10-51) e 638127 (peça 4, p. 52-95) , respectivamente, firmados entre a União, por meio da Secretaria Nacional de Segurança Pública do hoje denominado Ministério da Justiça e Segurança Pública (Senasp/MJSP) , e o Governo do estado do Mato Grosso, por intermédio da Secretaria de Estado de Justiça e Segurança Pública (Sejusp) , no âmbito do programa Rede Cidadã, relacionadas à não utilização de verbas destinadas à concessão de auxílio transporte aos beneficiários do programa.
2. O programa Rede Cidadã trata-se de uma política de segurança pública do Governo do Estado do Mato Grosso, desenvolvida pela Sejusp, para atuar dentro de comunidades, envolvendo a realização de atividades educativas, culturais, esportivas e sociais (peça 5, p. 20-21) . 
3. Foram firmados entre a Senasp e a Sejusp os convênios: 
i) 163/2007, Siafi 600801, no valor de R$ 319.954,28, sendo de R$ 31.995,42 a contrapartida do convenente. O objeto do convênio é a cooperação dos partícipes para a implantação de oficinas de geração de emprego e renda para crianças, adolescentes e jovens, especialmente aqueles que estejam em situação de vulnerabilidade criminal, buscando reduzir os índices de violência e criminalidade a que estão submetidos, no âmbito dos Programas de Segurança Pública para o Brasil e de Segurança Pública com Cidadania (Pronasci) , peça 4, p. 10-51; e
ii) 413/2008, Siafi 638127, no valor de R$ 209.000,00, sendo de R$ 31.995,42 a contrapartida do convenente. O objeto do convênio é a cooperação dos partícipes na integração dos Sistemas de Justiça e Segurança Pública para a construção de uma visão integral de Informes Operacionais, no âmbito dos mesmos programas acima citados (peça 4, p. 52-95) .
4. O TCE-MT encaminhou a esta Corte de Contas cópia do processo de representação de natureza interna n° 19.674-6/2009, para ciência e conhecimento, sem prejuízo de manifestação, caso pertinente, em atendimento ao disposto no art. 205, §2°, da Resolução 14/2007 do TCE-MT (peça 1) .
5. O referido processo de representação interna tratou de comunicação de irregularidade recebida pelo sistema Denúncia On Line da Ouvidoria do Tribunal de Contas do Mato Grosso a respeito de possíveis irregularidades que decorreriam da não utilização de recursos dos referidos Convênios 163/2007 e 413/2008, nos montantes de R$ 43.000,00 e R$ 12.900,00, respectivamente, destinados à aquisição de vale-transporte, mesmo existindo participantes ainda não beneficiados (peça 4, p.4) .
6. No âmbito do TCE-MT, após análise preliminar da denúncia (peça 11, p. 67-73) , a Sejusp foi notificada por meio do Ofício 781/GCR-HB/2009 do TCE-MT (peça 11, p. 77) , oportunidade em que apresentou esclarecimentos sobre a não utilização dos recursos.
7. Quanto ao Convênio 163/2007, o Secretário de Estado de Justiça e Segurança Pública informou, em síntese que (peça 11, p. 84-90) : 
i) a concessão de vale-transporte era precedida de diagnóstico socioeconômico da família da criança ou adolescente cadastrado na Rede Cidadã realizado pelo núcleo psicossocial mediante visita domiciliar e exames de documentação, citando como exemplo as três últimas contas de consumo de energia elétrica (peça 8, p. 85-88) ;
ii) o auxílio não era disponibilizado a todos os participantes, pois algumas atividades eram realizadas na própria comunidade e eram priorizados participantes que residiam em local distante de onde eram realizadas as atividades e que se enquadravam no perfil socioeconômico para concessão do benefício (peça 11, p. 86) ; e
iii) o comprometimento da família e da criança e/ou jovem em participar do programa era considerado para fins de concessão do auxílio-transporte, que era suspenso nos casos de desistência ou de mau uso (peça 11, p. 86-87) .
8. No que concerne ao Convênio 413/2008, Secretário de Estado de Justiça e Segurança Pública informou ter solicitado revisão de metas à Senasp, especificamente, a transferência do valor previsto para a compra de vale-transporte (R$ 12.900,00) para aquisição de outros bens destinados à capacitação de lideranças femininas nas comunidades (peça 11, p. 90) .
9. Não obstante, após a análise dos argumentos do Secretário de Estado, a Secretaria de Controle Externo da 4ª Relatoria do TCE-MT manifestou-se pela procedência da representação face à ineficiência da gestão dos recursos conveniados, especificamente quanto à não aquisição de cartões de transportes para os alunos atendidos pelo projeto (peça 12, p. 16-21) .
10. O Ministério Público de Contas junto ao TCE-MT emitiu o parecer ministerial n° 7.554/2009, no qual se manifestou pelo encaminhamento do processo a esta Corte de Contas, por se tratar de recursos federais, e o arquivamento do processo no âmbito daquele órgão de controle externo (peça 12, p. 24-27) . 
11. O relator, Conselheiro Humberto Bosaipo, anuiu com a proposta do Ministério Público de Contas e encaminhou o processo ao TCU (peça 12, p. 29) .
EXAME DE ADMISSIBILIDADE
12. Inicialmente, registre-se que a representação preenche os requisitos de admissibilidade constantes no art. 235 do Regimento Interno do TCU, haja vista a matéria ser de competência do Tribunal, referir-se a responsável sujeito à sua jurisdição, estar redigida em linguagem clara e objetiva, conter nome legível, qualificação e endereço do representante, bem como encontrar-se acompanhada do indício concernente à irregularidade ou ilegalidade.
13. Além disso, o Tribunal de Contas do Estado do Mato Grosso possui legitimidade para representar ao Tribunal, consoante o disposto no inciso IV do art. 237 do RI/TCU.
EXAME SUMÁRIO
14. A fim de realizar o exame sumário desta representação, mediante solicitação desta unidade técnica, a Senasp concedeu acesso (peça 14) ao Sistema Eletrônico de Informações do Ministério da Justiça (SEI/MJ) referente aos convênios em tela. 
15. O exame sumário, contudo, mostrou-se suficiente para a apresentação de proposta de mérito.
16. No que concerne ao Convênio 163/2007, o relatório circunstanciado do cumprimento do objeto informa que os vales-transportes não foram adquiridos em razão de questões burocráticas, vez que a única fornecedora do bem demorou a prover os documentos necessários à formalização e à legalidade da contratação (peça 16, p. 353-355) .
17. Consta à peça 15, p. 253, comprovante de recolhimento ao Tesouro Nacional, no montante de R$ 92.784,28, referente à devolução de valores não utilizados no âmbito do convênio.
18. De acordo com o Parecer 139/2012, o convenente encaminhou a prestação de contas do convênio em 5/3/2010 (peça 17, p. 25) . No Siafi, o convênio encontra-se na situação "adimplente" (peça 13, p. 2) , o que indica o cumprimento, em tempo hábil, das obrigações pelo convenente.
19. Quanto ao Convênio 413/2008, o plano de trabalho que integra o processo de prestação de contas não contém o item vale-transporte, uma vez que o convenente solicitou e teve atendido pleito de exclusão do item do plano de trabalho (peça 30, p. 38-66) . O valor destinado à concessão de vales-transportes (R$ 12.900,00) , após a aprovação de alterações no plano de trabalho pelo concedente, foi remanejado para outras necessidades do convênio.
20. Registre-se que a prestação de contas do referido convênio já foi analisada pelo concedente, que se manifestou favoravelmente à aprovação com ressalva em razão da não aplicação de pesquisas na comunidade e da ausência de elaboração de indicadores, conforme Parecer 453/2019COPRE/COGIR-SENASP/DIAD/SENASP (peça 29) . No Siafi, o convênio encontra-se na situação "adimplente", peça 13. p. 8.	
CONCLUSÃO
21. Em vista do exposto, a partir do exame sumário, foi possível concluir, desde já, pela improcedência da presente representação.
22. Entretanto, necessário se faz que a Senasp registre, nos sistemas apropriados para esse fim, a efetiva finalização dos referidos convênios.
PROPOSTA DE ENCAMINHAMENTO
23. Ante o exposto, submetem-se os autos à consideração superior, propondo:
a) conhecer da presente representação, satisfeitos os requisitos de admissibilidade previstos nos arts. 235 e 237, inciso IV, do Regimento Interno deste Tribunal, e no art. 103, § 1º, da Resolução - TCU 259/2014, para, no mérito, considerá-la improcedente, sem prejuízo de determinar à Secretaria Nacional de Segurança Pública que, se for de fato esta a situação, registre, de imediato, o encerramento dos Convênios 163/2007 e 413/2008 no Sistema Integrado de Administração Financeiras (Siafi) ; e
b) dar ciência da decisão que será adotada nestes autos ao representante e à Secretaria Nacional de Segurança Pública.

não há

Não atuou.

REPRESENTAÇÃO. CONVÊNIOS. PROGRAMA REDE CIDADÃ. ACESSO AO SISTEMA ELETRÔNICO DE INFORMAÇÕES DO MINISTÉRIO DA JUSTIÇA PARA SANEAMENTO DOS AUTOS. AFASTADAS AS SUPOSTAS IRREGULARIDADES. CONHECIMENTO. IMPROCEDÊNCIA. ARQUIVAMENTO.

REPRESENTAÇÃO (REPR)

Secretaria de Controle Externo da Defesa Nacional e da Segurança Pública (SecexDefes).

Trata-se de representação formulada pelo Tribunal de Contas do Estado do Mato Grosso (TCE/MT) sobre possíveis irregularidades na execução dos Convênios 163/2007 (Siafi 600801) e 413/2008 (Siafi 638127) , firmados no âmbito do Programa Rede Cidadã, entre a Secretaria Nacional de Segurança Pública (Senasp) , do Ministério da Justiça e Segurança Pública, e a Secretaria de Estado de Justiça e Segurança Pública, do Governo do Mato Grosso.
Como registrado pela SecexDefesa, o acesso ao Sistema Eletrônico de Informações do Ministério da Justiça (SEI/MJ) , franqueado pela Senasp, permitiu aferir, quanto ao mérito destes autos:
a não aquisição dos vales-transportes previstos no Convênio 163/2007 deu-se por falha exclusiva do único fornecedor, enquanto a prestação de contas foi considerada regular pela convenente, com a restituição do montante correspondente ao não executado (R$ 92.784,28) , e o ajuste está classificado no Siafi como adimplente;
a aquisição de vale-transporte foi excluída do plano de trabalho do Convênio 413/2008 e o valor correspondente (R$ 12.900,00) remanejado, com a autorização do concedente, enquanto a prestação de contas foi avaliada regular com ressalva, em razão da não aplicação de pesquisas na comunidade e da ausência de elaboração de indicadores, pela concedente, e o ajuste está classificado como adimplente no Siafi.
Ante o exposto, ao tempo em que conheço da representação, por atendidos os requisitos de admissibilidade previstos nos arts. 235 e 237, inciso III, do Regimento Interno deste Tribunal, VOTO para que este Tribunal adote a deliberação que ora submeto à apreciação deste Colegiado.
TCU, Sala das Sessões Ministro Luciano Brandão Alves de Souza, em 19 de maio de 2020.
WALTON ALENCAR RODRIGUES 
Relator